【裁判字號】    99,交聲,3427
【裁判日期】    991014
【裁判案由】    聲明異議
【裁判全文】
臺灣臺中地方法院交通事件裁定      99年度交聲字第3427號
原處分機關  交通部公路總局臺中區監理所
異議人即
受處分人    甲○○
上列受處分人因違反道路交通管理處罰條例案件，對於交通部公
路總局臺中區監理所於民國99年7 月29日所為之處分（原處分案
號：中監違字第裁60-GF0000000號裁決書）不服，聲明異議，本
院裁定如下：
    主    文
異議駁回。
    理    由
一、原處分機關略以：異議人即受處分人甲○○（下稱受處分人
    ）駕駛車牌號碼83 32-WA號自小貨車，於民國99年4 月7 日
    10 時50 分許，臺中市○○○路與軍福十九路處，因「闖紅
    燈（直行，北向南）」違規，為臺中市警察局第五分局員警
    依違反道路交通管理處罰條例第53條第1 項之規定當場舉發
     (受處分人拒收拒簽) 。受處分人未於期限內到案，本所遂
    於99 年7月29日以中監違字第裁60-GF0000000號裁決書，裁
    處罰鍰新臺幣4000元整，並依同條例第63條之規定記違規點
    數3點 ，逾期則依裁決書處罰主文規定裁處等語。
二、聲明異議意旨則以: 未接獲違反道路交通事件通知書，未接
    獲道路違規之採證照片或其它證據，爰聲明異議云云。
三、按汽車駕駛人，行經有燈光號誌管制之交岔路口闖紅燈者，
    處新臺幣1800元以上5400元以下罰鍰，並記違規點數3 點；
    道路交通管理處罰條例第53條第1 項、第63條第1 項第3 款
    分別定有明文。次按行為人有違反條例之情形者，應填製舉
    發違反道路交通管理事件通知單，並於被通知人欄予以勾記
    ，當場舉發者，應填記駕駛人或行為人姓名、性別、出生年
    月日、地址、身分證統一編號及車主姓名、地址、車牌號碼
    、車輛種類。被查獲之駕駛人或行為人為受處分人時，應於
    填記通知單後將通知聯交付該駕駛人或行為人簽名或蓋章收
    受之；拒絕簽章者，仍應將通知聯交付該駕駛人或行為人收
    受，並記明其事由及交付之時間；拒絕收受者，應告知其應
    到案時間及處所，並記明事由與告知事項，視為已收受，道
    路交通管理事件統一裁罰基準及處理細則第11條第1 項第1
    款定有明文。
四、受處分人雖以前揭情詞置辯，惟查：
(一)、證人即本件舉發違規之警員高宏昌於本院訊問時到庭具結證
    稱：「（問：請描述當時的狀況？）99年4 月7 日早上10-1
    2 時我執行交通稽查取締，當時擇定在旱溪西路與軍福19路
    口。當天10時50分左右，我和另一個同事在場，我站在旱溪
    西路上，我們看到兩台車直行，一台貨車B4-5425 、一台自
    小貨車8332-WA(就是受處分人的車輛) ，我們看到旱溪西路
    的燈號已經轉換成紅燈，那兩車沒有停下就直行過來，所以
    我們就在我標示的位置上攔停這兩輛車，並當場舉發開紅單
    給他們。受處分人當時表示他沒有違規，拒絕簽名收受紅單
    。」、「（問：依照你們的規定，拒收紅單的話，是否還要
    補寄紅單？）我們會交給分局的交通作業小組，他們會再寄
    發給當事人，庭呈掛號郵件回執。當時開的紅單影本2 張，
    99年4 月13日我們有再寄紅單給受處分人」、「（問：當時
    所站的位置，能否很清楚的看到受處分人的車輛確實是闖紅
    燈嗎?)我們站的位置視野很開闊，距離軍福19路、旱溪路口
    約2 、30公尺，中間沒有遮蔽物，我很清楚的看到受處分人
    是在紅燈的時候開過該路口。」、「（問：另一輛舉發的B4
    -5425 小貨車有無繳納罰款? ）他已經繳納完畢」、「（問
    ：與受處分人有無認識? 有無仇恨或過節？）不認識，也沒
    有仇恨過節」等語綦詳，並有證人繪製本件舉發違規路口、
    警員攔查地點、及受處分人駕車行走路徑之違規路段現場示
    意圖附卷可稽，足認證人當時所在位置足以清楚見到受處分
    人闖紅燈，始予以攔停並舉發違規甚明。再佐以受處分人於
    本院訊問時陳稱：伊不知道那邊有紅燈，前面那輛貨車很高
    ，伊根本看不到紅綠燈，那裡的路況伊不是很熟等語，益徽
    上開證人證述受處分人闖紅燈乙情，尚非無稽。
(二)、又按道路交通管理處罰條例第7 條第1 項規定：「道路交通
    管理之稽查、違規之紀錄，由交通勤務警察，或依法令執行
    交通稽查任務之人員執行之」，又交通警察製單舉發違反道
    路交通管理處罰條例所列之違規事實，本質上為行政處分，
    係公務員基於職務上公權力，依法就特定之具體事件所為具
    公法上效果之單方行政行為，基於公務員為公法上行為具有
    公信力之原則，該行政處分當可被推定為真正，故執勤警員
    方得當機處分以達其維護交通秩序、安全之行政目的，若謂
    公務員一切行政行為均須預留證據以證其實，則國家行政勢
    必窒礙難行，是本此公信原則，交通員警基於其職務權限，
    依據所見事實，攔停製單舉發交通違規案件，於法並無違誤
    。且執勤警員係依法執行公務，其等與受處分人既不相識，
    素無怨隙，而警員執行公務本身受行政懲處責任之監督，且
    於本院訊問時均具結作證，負有刑法偽證罪之處罰風險，苟
    無上開違規事實，衡情，當無甘冒行政懲處及刑責而刻意誣
    陷受處分人之可能。至於警方取締交通違規事件，其以照相
    方式取證者，固足為違規之證明，惟警員當場舉發者，既經
    舉發員警本身之目睹、耳聞，亦足為違規人違規之證明，非
    必所有之違規事件，均須有照片或其他書面資料，方足為違
    規之證據。況承上所述，本案舉發員警既係停於受處分人之
    正前方之T 字路口觀察號誌燈狀態，復無其他遮避物阻擋視
    線，則其等目睹受處分人確有闖紅燈之違規情事，應堪認定
    。此外，本院復查無何積極證據，足認本案舉發員警有捏造
    事實違法取締之情事，則員警本其維護交通秩序、安全職責
    所為之舉發，自應受到合法、正確之推定。
(三)、復觀諸卷附本案舉發通知單移送聯收受通知聯者簽章欄經舉
    發員警註記「拒簽拒收」字樣，再佐以受處分人甲○○於本
    院訊問時供稱：警察開罰單給伊，但是伊有跟他說伊不算闖
    紅燈，所以伊不願意簽名，顯見本件受處分人為警舉發時確
    有拒簽拒收舉發通知單之情事，然另觀之舉發通知單上應到
    案日期為99 年4月22日前，而該舉發通知單業已於99年4 月
    13日以掛號郵寄送達至受處分人位於臺中市○區○○路一段
    250 巷3 號住處，並以受處分人甲○○本人印章蓋印簽收乙
    節，有中華郵政掛號郵件收件回執影本1 份在卷可參，是該
    舉發通知單業已合法送達予受處分人，且受處分人收受該舉
    發通知單係在應到案日期之前，並無明顯影響受處分人到案
    陳述意見之權利甚明。另受處分人在本院訊問時雖爭執其係
    在T 字路口前就被警察攔下來云云，然此業據證人證稱係受
    處分人過T 字路口後才攔下來等語明確，且舉發違反道路交
    通管理事件通知單上亦係記載「旱溪西路、軍福19路闖紅燈
    直行」乙節，足認受處分人上開所辯，尚非有據，參之受處
    分人自承對該處路況不是很熟乙情，應係誤記而有所誤會，
    併此敘明。
五、綜上，本件業據上開證人證述明確，足認受處分人於前開時
    、地確有闖紅燈之違規行為，堪予認定。受處分人上開所辯
    ，尚難採信。從而，原處分機關據以援引上開規定，裁處罰
    鍰4000元整，並記違規點數3 點，並無不當。本件聲明異議
    為無理由，應予駁回。
六、據上論斷，應依道路交通管理處罰條例第87條第2 項，道路
    交通案件處理辦法第19條規定，裁定如主文。
中    華    民    國    99    年    10    月    14    日
                  交通法庭    法  官  蔡美華
上正本證明與原本無異。
如不服本裁定，應於送達後5日內，向本院提出抗告狀。
                              書記官  謝惠雯
中    華    民    國    99    年    10    月    14    日

司法院資訊處製作；財團法人民間司法改革基金會備份。
